臺灣彰化地方法院民事裁定               100年度抗字第44號
抗  告  人  施正國
            施正強
相  對  人  新光人壽保險股份有限公司
法定代理人  吳東進
上列抗告人因與相對人間拍賣抵押物事件，對於民國100 年8 月
4 日本院100年度司拍字第135號裁定提起抗告，本院裁定如下：
    主  文
抗告駁回。
抗告程序費用新臺幣壹仟元由抗告人負擔。
    理  由
一、按最高限額抵押權人於債權已屆清償期而未受清償者，得聲
    請法院拍賣抵押物，就其賣得價金而受清償，民法第881 條
    之17準用第873 條已有明文。又聲請拍賣抵押物係屬非訟事
    件，法院所為准許與否之裁定，無確定實體法上法律關係存
    否之性質，於債權及抵押權之存否，並無既判力。此外，於
    最高限額抵押，法院祇須就抵押權人提出之文件為形式上審
    查，如認其有抵押權登記擔保範圍之債權存在，且債權已屆
    清償期而未受清償，即應為准許拍賣抵押物之裁定，債務人
    或抵押人對抵押債權之存否如有爭執，應另循訴訟途徑以謀
    解決，不得僅依抗告程序聲明其爭執，並據為廢棄准許拍賣
    抵押物裁定之理由（最高法院97年度臺抗字第270 號、第63
    1 號裁定意旨參照）。
二、本件相對人主張抗告人及抗告人之前手施黃阿英為擔保債務
    ，於民國96年7 月16日以原裁定附表所示之不動產，設定新
    臺幣（下同）276 萬元之最高限額抵押權，存續期間係自96
    年7 月12日起至131 年7 月11日止，以擔保抗告人施正國對
    相對人現在及將來所負一切債務之清償，經登記在案。嗣施
    正國邀同施正強及施黃阿英為連帶保證人，於96年8 月1 日
    向聲請人借款230 萬元，約定有利息、遲延利息及違約金，
    清償日期為103 年8 月1 日，並約定按月給付本金及利息，
    如有一期未給付，債務人即喪失期限利益，應立即償還全部
    借款。詎前揭債務自98年12月21日起即未清償，依前開約定
    ，本件借款視為全部到期，計尚欠本金1,202,918 元及利息
    、違約金。另施黃阿英已於99年11月15日死亡，原裁定附表
    所示之（建物）編號1 之不動產雖於99年11月4 日因繼承登
    記與抗告人分別共有，然依民法第881 條之17準用第867 條
    之規定，該抵押權不因此而受影響。為此聲請拍賣抵押物以
    資受償。
三、抗告意旨略以：抗告人近日與相對人協商中，故不服原裁定
    ，爰提起抗告，請求更為適當之裁定云云。經查，相對人之
    主張，業據其提出相符之抵押權設定契約書、他項權利證明
    書、借據、土地及建物登記謄本等件為證，且原裁定於裁定
    前依非訟事件法第74條函知抗告人得於文到10日內就擔保之
    債權陳述意見，逾期不陳述視為無意見，該函於100 年7 月
    20日送達，抗告人逾期均未陳述等情，亦有送達證書在卷可
    稽，原裁定准許相對人拍賣抵押物之聲請，於法無誤。至告
    抗人所陳前揭抗告意旨，既與原裁定之作成有何形式或程序
    上之不法無涉，縱或屬實，核屬實體事項之爭執，揆諸首段
    說明，並非本件非訟程序得以審究。故抗告意旨指摘原裁定
    不當，聲明廢棄，為無理由，應予駁回。
五、據上論結，本件抗告無理由，依非訟事件法第46條、第21
    條第2 項，民事訴訟法第495 條之1 第1 項、第449 條第1
    項、第95條、第85條第1項前段，裁定如主文。
中    華    民    國   100    年    9     月    9     日
                民事第二庭     法  官  王祥豪
以上正本係照原本作成。
如不服本裁定，得於收受裁定正本後10日內，以適用法規顯有錯
誤為理由，向本院提出再抗告狀（須附繕本一份及繳納再抗告裁
判費新台幣1,000元），經本院許可後始可再抗告。
中    華    民    國    100    年   9     月    15   日
                               書記官     蔡杰玲